臺灣高雄地方法院刑事判決
110年度訴字第550號
公  訴  人  臺灣高雄地方檢察署檢察官
被      告  張乃云


選任辯護人  郭泓志律師
            陳婉瑜律師
上列被告因詐欺案件，經檢察官提起公訴（109年度偵字第14232
號），本院判決如下：
    主  文
張乃云共同犯以網際網路詐欺取財罪，處有期徒刑壹年貳月。緩
刑參年，並應向公庫支付新臺幣拾萬元。
    事  實
一、張乃云因新冠肺炎疫情爆發後，我國口罩供不應求並限制出
    口，雖明知自己並無取得醫療口罩販售他人之管道，亦無販
    售醫療口罩給他人之真意，竟與年籍不詳之人(簡稱：Ａ），
    共同意圖為自己不法所有，基於詐欺取財之犯意聯絡，於民
    國109年2月間，在「58.com」網站，刊登內容略為「我老公
    是埃及人，朋友在埃及的口罩工廠上班，目前有大量醫療三
    層口罩現貨，如果有需要請加微信：『eva0102cute』」之販
    售醫療口罩的不實訊息。適因詹瑋伶為協助疫情嚴重之香港
    地區友人，而上網尋覓可供出口醫療口罩至香港地區的賣家
    ，及見到上開訊息。詹瑋伶即於109年2月17日加入張乃云之
    微信帳號後，與張乃云聯繫購買醫療口罩之事。張乃云為取
    得詹瑋伶信任，積極與詹瑋伶聯繫，並向詹瑋伶謊稱其本人
    正在國外，暨佯稱有大量醫療口罩可供購買等語，致詹瑋伶
    陷於錯誤，誤認張乃云確實有數百萬個醫療口罩可販售。詹
    瑋伶並向張乃云再三確認該口罩係三層醫療用規格，若非醫
    療口罩，即無購買意願之重要交易點。經張乃云明確表示係
    醫療口罩後，詹瑋伶即於同年月18日向張乃云購買大量醫療
    口罩，並經由Ａ分2批送貨至香港。嗣於同年月21日，張乃云
    表示5萬個醫療口罩加上運費共新臺幣（下同）65萬元即將
    寄出，並請詹瑋伶先匯部分款項。詹瑋伶即於同年月21日匯
    款32萬5000元、同年月26日轉帳共計17萬5000元、同年月27
    日轉帳15萬元，至張乃云申設之臺灣銀行博愛分行帳號11○○
    ○號帳戶(帳號涉隱私，詳卷，簡稱：臺灣銀行帳戶)。然同
    年3月6日醫療口罩運至香港，詹瑋伶之友人發現該等口罩均
    非醫療口罩，僅為一般防塵口罩，且係中國製造。經詹瑋伶
    詢問張乃云並要求退貨，張乃云則拒不退還貨款，並於通訊
    軟體上封鎖詹瑋伶，詹瑋伶至此始知受騙。
二、案經詹瑋伶訴由臺灣新北地方檢察署陳請臺灣高等檢察署檢
    察長令轉臺灣高雄地方檢察署檢察官偵查起訴。
    理  由
一、證據能力：
㈠、按刑事訴訟法第159條之5第1項明定：「被告以外之人於審  
    判外之陳述，雖不符前4條之規定，而經當事人於審判程序 
     同意作為證據，法院審酌該言詞陳述或書面陳述作成時之
    情
    況，認為適當者，亦得為證據。」，檢察官、辯護人、被告
　　張乃云（簡稱：被告），就證人詹瑋伶於偵訊時未具結之陳
    述，均同意有證據能力（訴字卷386頁）。審理時又未提及
    偵訊時有何不法取供之情形，亦無證據顯示上開陳述係遭受
    強暴、脅迫、詐欺、利誘等外力干擾情形，或在影響其心理
    狀況致妨礙其自由陳述等不可信之情況下所為，且非證明力
    顯然過低，本院認為適當作為證據及有證據能力。
㈡、被告以外之人於偵查中向檢察官所為陳述，除顯有不可信之
    情況者外，得為證據，刑事訴訟法第159條之1第2項定有明
    文。查證人詹瑋伶於檢察官偵查時所為陳述，業於供前具結
　　，又無不可信之情形。檢察官、辯護人、被告，均同意有證
    據能力（訴字卷386頁），證人於偵查中之證述有證據能力
　　。
二、上開事實，業據被告於本院審理時坦承不諱（訴字卷440頁
　　），及經證人詹瑋伶證述在卷。並有被告於網站張貼之訊息
　　、被告與告訴人之微信對話紀錄，告訴人匯款到被告臺灣銀
    行帳戶無摺存入憑條存根、臺幣網路轉帳交易畫面。告訴人
    提供之口罩影片光碟、告訴人收到之口罩包裝，財團法人紡
    織產業綜合研究所試驗報告、被告之臺灣銀行臺幣帳戶交易
    明細、外匯綜合存款交易明細、匯出匯款賣匯申請書可佐。
    又：㈠、被告之夫並非外國人，其於網路所登「我老公是埃
    及人」訊息，顯與實情不合。而且被告於109年2月間係在台
    灣並未出國，業經被告自承（訴字卷323頁）。然109年2月1
    7日告訴人與被告最初聯絡當日，被告即謊稱其在國外(附表
    編號1），嗣於聯繫過程，及於告訴人初次匯款當日，告訴
    人約被告見面，被告仍謊稱人在國外而推辭見面(附表編號3
    、4）。直到告訴人即將匯出餘款前的1、2日，被告仍以才
    剛從國外搭機返台等語，欺暪告訴人（附表編號8至10）
　　，致告訴人因而誤認被告確能取得合格的醫療口罩，並因被
    告藉辭避不見面，致告訴人無法藉當面深談以確認交易真實
    性因而持續匯款，益證被告確有施用詐術無訛。㈡、酌以本
    件口罩運送起迄地點均在國外，過程中被告並有出示諸多國
    外文件予告訴人觀看，衡情應非被告一人得單獨完成。而且
    告訴人所匯之65萬元，被告確將部分款項匯交其他人，被告
    僅自留約7萬元(詳附表編號4、6、9，訴字卷432頁）等情，
    應認被告係與不詳姓名之Ａ共同實施本件詐欺取財。綜上所
    述，被告自白應堪採信。本案事證明確，被告犯行堪予認定
　　，應依法論科 。
三、核被告所為，係犯刑法第339條之4第1項第3款加重詐欺取財
    罪。被告與Ａ有共同犯意聯絡及行為分擔，為共同正犯。
四、審酌被告於偵查及本院審理過程否認犯罪，耗費相當之偵審
    司法資源，然於111年9月21日審理期日最後陳述時已改稱坦
    承犯行，及於111年10月4日具狀表示願意認罪。而且，被告
    與告訴人於110年7月21日已簽立和解書，被告並將全部和解
    金額75萬元實際給付予告訴人，告訴人表示：就本案如何判
    決沒有意見（審訴字卷89頁和解書，訴字卷302頁告訴人筆
    錄），被告犯後終知悔悟及已實際填補被害人所受損害，犯
    後態度尚有可取及得宥恕之處，量刑雖仍應與自始坦承之情
    形有所區別，但確應低於完全否認及全未賠償之情形。兼衡
    除了本案以外，被告並無任何前科及偵審中另案（詳前科表
　　），品性尚屬良好。及本案之犯罪手段、詐欺金額、被告實
    際分擔之工作。暨被告智識程度、工作、健康、家庭經濟狀
    況（涉個人隱私，詳卷）等一切情狀，量處如主文所示之刑
　　。
五、緩刑：
㈠、被告除本案外，無任何前科刑紀錄及偵審中另案，品性尚屬
    良好，已如前述。被告未曾受有期徒刑以上刑之宣告，一時
    失慮致罹刑典，經此偵審程序教訓，當知警惕。酌以被告已
    與告訴人和解，並已實際給付75萬元予告訴人，告訴人表示
　　其對如何判決沒意見等情（如前述），本院認前開宣告之刑
　　，以暫不執行為適當，依刑法第74條第1項第1款規定，宣告
    緩刑3年。但檢察官所舉證據明確，然被告於偵查時否認犯
    罪，直至審理期日最後陳述才改稱坦承犯行，實際上已耗費
    相當之偵審司法資源；況且本案罪責非輕，本院認不宜無條
    件緩刑。兼衡被告表示願意以給付國庫10萬元為緩刑條件（
　　訴字卷440頁審理筆錄、111年10月4日書狀）等情，併依刑
    法第74條第2項第4款，宣告如主文所示附條件緩刑，以啟自
    新。
㈡、又受緩刑之宣告而有違反第74條第2項第1款至第8款所定負擔
    情節重大者，足認原宣告之緩刑難收其預期效果，而有執行
    刑罰之必要者，得撤銷其宣告，刑法第75條之1第1項第4款
    定有明文。被告若於緩刑期內，未履行主文所附緩刑條件
　　，檢察官當得依上開規定聲請撤銷緩刑宣告，附此敘明。
六、被告已與告訴人和解及實際給付75萬元，應認犯罪所得已返
    還被害人，本判決無庸再諭知沒收及追徵。
據上論斷，應依刑事訴訟法第299條第1項前段，判決如主文。
本案經檢察官陳永章起訴，檢察官王啟明、劉河山到庭執行職務
。
中　　華　　民　　國　　111 　年　　11　　月　　18　　日
                  刑事第十三庭  審判長法　官  葉文博  
　　　　　　　　　
　　　　　　　　　　　　　　　　　　　法　官  翁瑄禮
　　　　　　　　　
　　　　　　　　　　　　　　　　　　　法　官　洪碩垣
以上正本證明與原本無異。
如不服本判決應於收受判決後20日內向本院提出上訴書狀，並應
敘述具體理由。其未敘述上訴理由者，應於上訴期間屆滿後20日
內向本院補提理由書(均須按他造當事人之人數附繕本)「切勿逕
送上級法院」。
中　　華　　民　　國　　111 　年　　11　　月　　18　　日
　　　                                書記官  卓榮杰

中華民國刑法第339條之4第1項
犯第339條詐欺罪而有下列情形之一者，處1年以上7年以下有期
徒刑，得併科1百萬元以下罰金：
一、冒用政府機關或公務員名義犯之。
二、三人以上共同犯之。
三、以廣播電視、電子通訊、網際網路或其他媒體等傳播工具，
    對公眾散布而犯之。
　　
附表     日　　　　期 本案之相關事實與行為 證據出處及本院認定 １ 109年2月17日 ⑴、告訴人加被告微信及聯繫。 ⑵、下午4至6時許，被告與告訴人對話紀錄： 　　①、告訴人傳訊息予被告：「你有電話嗎，我晚點跟你聯繫嗎」、「你可以提供口罩商品資訊跟埃及工廠資訊給我嗎謝謝」。 　　②、被告回訊息予告訴人：「我不在台灣，過幾天回去，我先把一些口罩資料給你」。 ⓵、證據：偵二卷325、      326頁。 ⓶、告訴人要求與被告聯繫，被告即謊稱其在國外（line）。 ２ 109年2月18日 ⑴、詹瑋伶傳訊息，向被告購買口罩。 ⑵、詹瑋伶傳訊息：「有機會見面認識一下」。 ⓵、證據：審訴字卷104 　　、108頁。 ３ 109年2月21日 ⑴、上午12時59分許，被告傳訊予告訴人表示：5萬個口罩，貨款加運費共65萬元。要求告訴人先匯錢，並稱我後天就會飛回台灣。 ⑵、上午1時11分至13分許，告訴人與被告對話： 　　①、告訴人傳訊息予被告：「公司禮拜一要出差去高雄，我來看能不能跟一下」。 　　②、被告傳訊息予告訴人：「歡迎」、「不對」、「我週一的飛機到高雄好像晚了」。 　　③、告訴人傳訊息予被告；「你週一晚上到呀」、「我看看跟你講，好像是當天來回」。 　　④、被告傳訊息予告訴人：「要轉兩次」，「轉到懷疑人生」。 ⓵、證據：審訴卷136、      137頁對話紀錄。 ⓶、告訴人約被告在高雄     市見面，被告即謊稱     其在國外，無法見面     。 ４ 109年2月21日 ⑴、告訴人匯32萬5千元至被告台銀帳戶。 ⑵、被告匯4900美元給國外（折合新台幣148960  元）。 ⓵、偵二卷77頁歷史明細 ⓵、偵二卷153頁歷史明       細。 ５ 109年2月23日 ⑴、上午1時20分，被告傳訊予告訴人：「明天我中午的飛機，明天應該沒狀況就幫你把貨發出去，我週一下午以後才到，如果沒延誤的話..轉機很長延誤，我到時再把出貨單給你！」。 ⑵、下午2時0分，被告傳訊予告訴人：「已經確定今天出了」、「所以麻煩妳週一儘早匯款給我，我請我朋先代墊」「我等等要到機場了」。 ⓵、證據：偵二卷387頁 ⓶、被告持續謊稱「其人 　　在國外」。 ６ 109年2月24日 ⑴、被告交給皮特30萬元。（皮特於本院證稱：我收到30萬元，加上被告匯給我1萬5千元） ⓵、訴字卷303至309、      318頁皮特筆錄及勘 　　驗筆錄。 ７ 109年2月24日 ⑴、下午4時5分、10分，告訴人傳訊予被告：「真的非常抱歉，我剛剛在高雄工廠開會，耽誤了時間沒有匯款」、「我會去臺灣銀行ＡＴＭ無摺存款，轉給妳，抱歉」、「您到的時侯給我一個電話看怎樣比較好操作！真的抱歉一時忙耽誤了。錢我放在身上了！」 ⑵、下午11時57分，告訴人傳訊予被告：「到了跟我說」、「 謝謝你」。 ⓵、證據：偵二卷391頁     。  ８ 109年2月25日 ⑴、上午12時28分許，被告與告訴人對話： 　　①、被告傳訊予告訴人：「我到了、、我手機沒電、、我現在在電話聯絡那裡、你等一下」。 　　②、告訴人回訊予被告：「我要跟你說聲抱歉，今天沒能來的及匯款，對不起，答應你的了」。 ⑵、下午11時51分到59分，告訴人與被告對話： 　　①、告訴人傳訊息予被告:「你怎麼會跑去埃及工作呀，你多久去一次」。 　　②、被告傳訊息予告訴人：「我這次才第一次去」「也是剛好過去看看」「沒想到剛好碰到這個」。 　　③、告訴人傳訊息予被告：「妳本業做什麼的」。 　　④、被告傳訊息予告訴人：「我之前是老師」。 　　⑤、告訴人傳訊息予被告:「原來，我之前是看到58上面，寫老公是埃及人，有口罩才找到你」。 　　⑥、被告傳訊息予告訴人:「那是我朋友」、「我知道啊」、「我朋友他男友哪裡人」「喔不是我」。 ⓵、證據：偵二卷389頁 　　，審訴字202、203      頁。 ⓶、被告持續向告訴人謊 　　稱，其剛搭機從國外 　　返抵台灣。 ９ 109年2月26日 ⑴、告訴人匯17萬5千給被告。 ⑵、被告匯3500美元給國外（折合新台幣103250元）。 ⓵、偵二卷77、153頁歷      史明細。 ②、偵一卷11頁轉帳單。 10 109年2月27日 告訴人匯15萬元給被告 ⓵、偵二卷77頁歷史明細 ②、偵一卷11頁轉帳單 11 109年3月6日 第一批口罩4萬5千片送交香港告訴人友人(註：之後第二批為 9500片） ⓵、偵一卷2、19頁告訴 　　人筆錄及告訴狀。